臺灣板橋地方法院交通事件裁定　　　　　　　　　九十三年度交聲字第一０八五號
　　原處分機關　交通部公路總局臺北區監理所
　　異　議　人
　　即受處分人　丙○○
右列異議人即受處分人因其違反道路交通管理處罰條例案件，對於交通部公路局臺北
區監理所民國九十三年八月十二日以北監自裁字第裁四０─ＡＣＶ０二五八一九號、
北監自裁字第裁四０─ＡＣＶ０二五八一八號違反道路交通管理事件裁決書所為之裁
決處分（原舉發案號：臺北市政府警察局九十三年六月十八日北市警交大字第ＡＣＶ
０二五八一九號、北市警交大字第ＡＣＶ０二五八一八號）不服，聲明異議，本院裁
定如左：
    主  文
異議駁回。
    理  由
一、原處分機關裁決意旨略以：異議人即受處分人丙○○所有之車號三Ｎ─九三六三
　　號自用小客車，於民國九十三年六月十五日十八時十二分許，在臺北市○○路、
　　復興南路口，因「直行車佔用右轉車道」及「不服義交指揮」之違規，經警掣單
　　逕行舉發，乃依道路交通管理處罰條例第四十八條第七款、六十條第一項、第六
　　十三條第一項第一款規定，分別裁處罰鍰新臺幣（下同）六百元、三千元，並各
　  記違規點數一點（合計二點）。異議人則以：伊係守法百姓，當時停在紅燈下，
    指揮交通之義交指揮將伊車往前移動讓後面來車右轉，該義交明知路上左邊裝置
　　照相機，竟意欲使伊車違規而指揮，致伊受罰，其所為顯然違法，是本件處分有
  　誤，爰聲明異議等語。
二、按汽車駕駛人，在設有右轉彎專用車道之交岔路口，直行車佔用專用車道者，處
    六百元以上一千八百元以下罰鍰；汽車駕駛人，駕駛汽車有違反本條例之行為，
    經交通勤務警察或依法令執行交通稽查任務人員制止時，不聽制止或拒絕停車接
    受稽查而逃逸者，除按各該條規定處罰外，處三千元以上六千元以下罰鍰。又汽
    車駕駛人有第四十八條、第六十條第一項情形者，除依原條款處罰鍰外，各記違
    規點數一點。道路交通管理處罰條例第四十八條第七款、第六十條第一項、第六
    十三條第一項第一款分別定有明文。次按逕行舉發違反道路交通管理事件，經汽
    車所有人依通知單之應到案日期前到案，並告知違規駕駛人姓名、
    號及住址者，處罰機關應即另行通知違規駕駛人到案依法處理；逾應到案日期，
    處罰機關應依本條例第八十五條第三項規定處罰該汽車所有人。違反道路交通管
    理事件統一裁罰基準及處理細則第二十四條亦有明文。
三、經查：
（一）公路主管機關於臺北市○○路、復興南路之交岔路口（由辛亥路右轉復興南路
      方向）地面繪設有指示方向箭頭，明確指示車輛應遵行方向（右轉），而本件
      異議人所有之車號三Ｎ─九三六三號自用小客車，於九十三年六月十五日十八
      時十二分許，沿臺北市○○路東往西方向行駛，行經至上開交岔路口時，因直
      行車佔用右轉彎專用車道，經義交指揮並由員警攔停時，該車駕駛拒絕停車接
      受稽查而逃逸之事實，業據舉發之臺北市政府警察局大安分局警員甲○○、義
      交勤務人員乙○○證述屬實，並有臺北市政府警察局九十三年六月十八日北市
      警交大字第ＡＣＶ０二五八一九號、北市警交大字第ＡＣＶ０二五八一八號舉
      發違反道路交通管理事件通知單、臺北市政府警察局大安分局九十三年七月十
      五日北市警安分交字第０九三六三０六八九００號函、違規事實經過及舉發警
      員答辯意見、舉發義交報告各一紙在卷可稽。
（二）異議人雖以前揭情詞置辯。惟異議人之前開汽車有前揭違規事實，業據舉發警
      員甲○○結證稱：「（問：當天情形如何？）我看到的時候，就是看到違規車
      輛靠近義交身體，義交示意其往復興南路方向走，我沒有看到違規車輛的行車
      方向，我當時看到的違規車輛與義交的位置就如繪製圖，系爭車輛沒有按照義
      交指示，一直推擠，該車要往辛亥路方向開，義交要其右轉，駕駛人不聽指揮
      ，後來我就以手勢示意其靠邊停車，駕駛人的車輛窗戶有打開，他說我為什麼
      要停車，他就稍微倒車一下，之後，就往復興南路方開去」、「（問：當天你
      所看到的駕駛人是否就是庭上異議人？）不是庭上異議人，是一位男性年輕人
      ，約二十多歲，瘦瘦的」、「（是否記得車輛款式？）是豐田ＡＬＴＩＳ的車
      子，我們當時是根據現場民眾的檢舉把車號記起來，我們再逕行舉發」等語屬
      實（見本院九十三年十月一日訊問筆錄）。且義交勤務人員乙○○證稱：「（
      問：本件交通違規事件案發當天是否有執行義交勤務？）當天我站在臺北市○
      ○路、復興南路口執行義交勤務，時段是五點到七點，當天在路口除了我之外
      ，還有一位警察，但我不知道警察的名字，我們從不會問警察的名字，那個路
      口執勤就是一位警察及一位義交，當天不服從我指揮的有很多件，與我發生爭
      執的只有這一件」、「（問：交通違規事件經過情形？）當時違規車輛停在我
      所繪製之圖上所標示的地方，是停在雙右轉專用車道之內側車道上，當時是紅
      燈，他停在那邊想要直行，我去敲他車窗，敲了三次，要告訴他他已經違規，
      佔用到右轉車道，我叫他轉彎，他不理我，後來駕駛有搖下車窗，我就告訴他
      他這樣是違規，佔用到右轉車道，他就回我說『那我不轉的話，你能怎樣』我
      就擋在他車子前面，一直比手勢叫他右轉，後來直行綠燈亮的時候，我還是擋
      在他的面前，他就用車子一直頂我，我就退一點，他還試圖繞過我行駛，後來
      他一直頂我，我一直退，後來警察來的時候，他就向警察說是我綠燈不讓他走
      ，我就向警察解釋，解釋到一半時，他就急速倒退，之後，他就往復興南路開
      走了」、「（問：能否確定違規車輛行駛的道路、行向、路上標線為何？）這
      台車子是停在（辛亥路）內側車道雙白線的右邊，是右轉專用道，行向是辛亥
      路直行」、「（問：當時駕駛人是否就是庭上異議人？）不是，當時的駕駛人
      是一位二十多歲的年輕男性，身高在一百七十公分以上」、「（問：義交取得
      資格？）我們每年都要經過交通大隊隊長授課訓練」、「（問：今天之前有沒
      有見過異議人？）從來沒有見過他，當天駕駛人絕對不是庭上異議人」等語明
      確（見本院九十三年十月六日訊問筆錄）。上開二位證人之證述情節互核相符
      ，並有證人甲○○、乙○○繪製之現場人車位置圖各一紙在卷可稽。觀諸上開
      證述情節及現場人車位置圖所示，可知異議人所有上開汽車於上開時地係沿臺
      北市○○路東往西方向行駛，至辛亥路、復興南路口內側右轉專用車道停等紅
      燈欲直行辛亥路，且證人甲○○、乙○○均明確證述當時義交勤務人員乙○○
      有指示異議人右轉，異議人不聽指揮，嗣於警員甲○○以手勢攔停時逕自駕車
      離去等情甚明。又，警員甲○○及義交勤務人員乙○○執行交通勤務時，均係
      依法令執行指揮交通之人員，汽車駕駛人駕駛汽車，自應服從其指揮，而異議
      人所有之上開汽車先不服從義交勤務人員乙○○指揮，經警員甲○○示意攔停
      稽查時，復未依指示停車後即駕車離去，益徵該汽車駕駛人確有佔用轉彎專用
      車道之交通違規行為，經義交勤務人員及交通勤務警察制止時，不聽制止且拒
      絕提車接受稽查而逃逸。
（三）再者，就警員及義交勤務人員是否誤認車牌號碼一節，警員甲○○證述其記得
      該違規汽車款式係「豐田ＡＬＴＩＳ」的車子，此為異議人所是認；佐以異議
      人自承伊於當日晚上六時許「駕駛」所有之前開車輛行經上開交岔路口停紅燈
      ，後面有一台車鳴喇叭，證人乙○○就叫伊往前開一點等語（見本院九十三年
      十月六日訊問筆錄），且本件逕行舉發之檢舉民眾於為民服務信箱中陳明「０
      六‧一五下午一八：一二～一八：一三左右，地點：復興南路與辛亥路交岔路
      口（台大復興南路校門『對面』），事實：車號三Ｎ─九三六三（淺香檳色小
      轎車）不服義交（略為矮胖）之指揮，並以車子推擠該義交，長達約三十公尺
      ，於眾目睽睽之下，不遵守交通規則，行為實在囂張，特此反應‧‧」等語，
      亦與警員甲○○、義交勤務人員乙○○證述情節相符，故本件應無誤認車號而
      舉發之情形。再參酌證人甲○○、乙○○與異議人素昧平生，並無嫌隙，其二
      人均係依法執行勤務之人員，當無設詞誣陷致己身負偽證重罪之必要，是證人
      甲○○、乙○○前開證言，誠為平穩可信。堪認上開違規時地係由一年輕男子
      駕駛車號三Ｎ─九三六三自小客車，並沿臺北市○○路東往西方向行駛。則異
      議人空言辯稱：伊當時駕駛前開汽車行向係辛亥路西往東方向行駛，該車道是
      直行車，不是右轉車道，因後面來車按喇叭，前方之義交要伊挪動動車子一下
      ，伊與義交爭執說前方有紅燈照相如果被拍照就百口莫辯了，且當時現場也沒
      有警察在場，當直行方向綠燈一亮伊便開走云云，與上開證人證述情節不合，
      尚不足採信。至於義交勤務人員乙○○雖無法正確指認異議人車輛之顏色，然
      本件案發至今將近四個月，自難苛求證人對於違規車輛之顏色能確實詳細記明
      ，況且異議人自承當日在該交岔路口有看到證人乙○○對伊執行交通指揮，足
      認證人誤認違規汽車之情形甚微，異議人自不得據以主張免責。綜合上開事證
      ，異議人所有之上開車輛於舉發通知單所載之時地確有直行車佔用右轉車道及
      經交通勤務警察制止時不聽制止且拒絕接受稽查而逃逸之違規行為，洵堪認定
      。
（四）末查，徵諸證人甲○○、乙○○二人之證詞，足知其二人對當時違規之駕駛人
      ，均有近距離之目擊，且對該駕駛人係一位年約二十歲之年輕男子，均能清楚
      辨識，應無誤認之可能，是異議人辯稱當日係伊本人駕駛三Ｎ─九三六三號車
      云云，並非足採，俱如前述。而本件違規之駕駛人固非異議人本人，然異議人
      就此逕行舉發之違反道路交通管理事件，並未依違反道路交通管理事件統一裁
      罰基準及處理細則第二十四條之規定（已記載要旨於舉發違反道路交通管理事
      件通知單內），於應到案日期前到案，並告知違規駕駛人姓名、
      號及住址者，依此規定，自應依法處罰該汽車所有人即異議人。
四、綜上，異議人所有上開車輛確於前揭時、地，行經該路口直行車佔用右轉車道及
    不服指揮稽查逃逸之違規行為，至堪認定；異議人所辯尚無足採。原處分機關據
    以援引上揭規定，各裁處罰鍰六百元、三千百元，並各記違規點數一點（合計二
    點），核無違誤，本件異議為無理由，應予駁回。
據上論斷，應依道路交通管理處罰條例第八十七條第二項，道路交通案件處理辦法第
十九條，裁定如主文。
中　　　華　　　民　　　國　　九十三　　年　　　十　　　月　　　八　　日
　　　　　　　　　　　　　　　　　　臺灣板橋地方法院交通法庭
                                          法  官  楊志雄
右正本證明與原本無異。
如不服本裁定應於送達後五日內向本院提出抗告狀。
                                          書記官  胡勤義
中　　　華　　　民　　　國　　九十三　　年　　　十　　　月　　　八　　日
